【裁判字號】    88,訴,1676
【裁判日期】    890518
【裁判案由】    給付工程款
【裁判全文】
臺灣高雄地方法院民事判決  八十八年度訴字第一六七六號
    原      告  甲○○
    被      告  乙○○
右當事人間給付工程款事件，本院判決如左：
    主    文
原告之訴及其假執行之聲請均駁回。
訴訟費用由原告負擔。
    事    實
甲、原告方面：
一、聲明：被告應給付原告新臺幣五十八萬六千八百五十元，及自民國七十九年七月
    二十五日起至清償日止，按週年利率百分之十三˙五、本利和累積計算之利息，
    並陳明願供擔保聲請宣告假執行。
二、陳述：
    兩造於民國七十八年六月間，協議於兩造共有、坐落屏東縣潮州鎮○○○段第五
    四三之十五、第五四三之二十四地號土地上，共同興建加強磚造及鋼鐵造、門牌
    號碼為屏東縣潮州鎮○○路一三五號之房屋一棟，約定建屋工程款由兩造各負擔
    二分之一，被告應付之工程款由原告先行代墊，俟完工後再結算給付原告。原告
    依約於七十九年五月十八日興建完工，且該建物亦由被告自同年七月一日起出租
    他人，但被告藉口造價過高云云不願支付半數工程款；玆因該房屋經鑑定每坪造
    價為新臺幣（下同）二萬二千二百零九元，而房屋總計面積為一七四˙一七平方
    公尺，約折合五十二˙六八坪，故本件房屋造價為一百十七萬三千七百元，被告
    應負擔半數工程款共五十八萬六千八百五十元，被告既屢經催討仍拒不支付，爰
    訴請被告給付上開款項，及自七十九年七月二十五日起至清償日止，按約定之週
    年利率百分之十三˙五、本利和累積計算之利息。
三、對被告抗辯之陳述：
（一）本件兩造為堂兄弟，被告之父王年安為原告之叔父，本件協議係於七十八年間
      ，由王年安與原告所訂定，王年安曾表示全權代理被告。
（二）建造執照上所載之工程造價為一樓鐵皮屋之價格，使用執照上工程造價則僅指
      結構工程部分，原告實際興建者為兩層樓房，且施工包括細部工程，造價自較
      執照上所載為高。
（三）本件房屋已於八十八年二月間拆除，原告並未出具「覺書」予被告，亦未放棄
      對被告之工程款請求權。
四、證據：提出房屋起造合約書、房屋起造合建承諾書、土地分割使用權同意書、建
    造執照、使用執照、建築物造價鑑定書、統一發票、秤量傳票、估價單、檢收回
    單、收據、土地登記謄本，並聲請訊問證人即原告胞弟王興木、王興錦、被告之
    父王年安。
乙、被告方面：
    被告未於言詞辯論期日到場，據其提出之書狀所為聲明、陳述如左：
一、聲明：如主文所示，如受不利益判決，願供擔保請准免為假執行。
二、陳述：
（一）否認本件地上建物之建築費用由原告支出，縱為原告支出，被告亦未與原告約
      定各負擔半數之建屋工程款，原告所提房屋起造合約書、土地分割使用權同意
      書上被告之印章均非真正。
（二）原告所提本件房屋造價並非其實際支出之金額，且與建造執照、使用執照上工
      程造價之記載不符，顯無理由。
（三）本件房屋起造人既載為兩造，則被告為房屋共有人，使用、出租本件房屋並無
      不妥。
（四）原告曾於八十六年十一月一日出售本件建物坐落之土地（本件土地業於八十年
      間與同段第五四三之三十九地號土地合併分割為同段第五四三之五十八地號）
      時，出具「覺書」同意放棄任何權利、主張，自不得再向被告請求。
（五）至被告之父王年安現已呈失智狀態，自不足證明原告所提房屋起造約書、房屋
      起造合建承諾書、土地分割使用權同意書之真正。王興木則為原告胞弟，其證
      言自不足採。
三、證據：提出覺書、診斷證明書，並聲請鑑定「覺書」上原告簽名是否真正。
丙、本院依職權函天主教聖功醫院查證人王年安之精神狀況，並函請內政部警政署刑
    事警察局鑑定「覺書」上原告簽名是否真正。
    理    由
甲、程序方面：
    本件被告經合法通知，未於言詞辯論期日到場，核無民事訴訟法第三百八十六條
    各款所列情形，爰准原告之聲請，由其一造辯論而為判決。
乙、實體方面：
一、本件原告主張兩造於七十八年六月間，協議於兩造共有、坐落屏東縣潮州鎮○○
    ○段第五四三之十五、第五四三之二十四地號土地上，共同興建加強磚造及鋼鐵
    造、門牌號碼為屏東縣潮州鎮○○路一三五號之房屋一棟，約定建屋工程款由兩
    造各負擔二分之一，被告應付之工程款由原告先行代墊，俟完工後再結算給付原
    告，原告依約於七十九年五月十八日興建完工，且該建物亦由被告自同年七月一
    日起出租他人，但被告藉口造價過高云云不願支付半數工程款，玆因該房屋經鑑
    定造價為一百十七萬三千七百元，被告應負擔半數工程款共五十八萬六千八百五
    十元，爰訴請被告給付上開款項，及自七十九年七月二十五日起至清償日止，按
    約定之週年利率百分之十三˙五、本利和累積計算之利息。
    被告則否認本件地上建物之建築費用由原告支出，並以建屋工程款縱為原告支出
    ，被告亦未與原告約定各負擔半數，原告所提房屋起造合約書、土地分割使用權
    同意書上被告之印章均非真正，且原告所提本件房屋造價並非其實際支出之金額
    ；至被告之父王年安現已呈失智狀態，自不足證明原告所提房屋起造合約書、房
    屋起造合建承諾書、土地分割使用權同意書之真正，王興木、王興錦則為原告胞
    弟，其證言亦不足採；以及原告曾於八十六年十一月一日出售本件建物坐落之土
    地時，出具「覺書」同意放棄任何權利、主張，自不得再向被告請求等語，資為
    抗辯。
二、原告主張之事實，雖據提出房屋起造合約書、房屋起造合建承諾書、土地分割使
    用權同意書、建造執照、使用執照、建築物造價鑑定書、統一發票、秤量傳票、
    估價單、檢收回單、收據、土地登記謄本為證，核與證人即原告胞弟王興木、王
    興錦、被告之父王年安之證詞相符，然除本件兩造所有坐落屏東縣潮州鎮○○○
    段第五四三之十五、第五四三之二十四地號土地上，七十九年間確興建完成加強
    磚造與鋼鐵造、門牌號碼為屏東縣潮州鎮○○路一三五號之房屋一棟，以及被告
    曾將該建物出租他人、收取租金外，均為被告所否認，被告辯稱：本件地上建物
    之建築費用無法證明係原告支出，縱為原告支出，被告亦未與原告約定各負擔半
    數，原告所提房屋起造約書、土地分割使用權同意書上被告之印章均非真正，且
    原告所提本件房屋造價並非其實際支出之金額，以及原告曾於八十六年十一月一
    日出售本件建物坐落之土地時，出具「覺書」同意放棄任何權利、主張，自不得
    再向被告請求云云，並提出「覺書」為證。
（一）就本件建物由原告出資興建一節，業據原告提出統一發票、秤量傳票、估價單
      、檢收回單、收據為證，核與該建物興建之期間、質地、建造執照、使用執照
      所載大致相符，且經證人即原告胞弟王興木、王興錦、被告之父王年安到庭證
      述屬實，上開單據之真正，復為被告所不爭執，自堪信為真實。
（二）惟就被告曾與原告約定各負擔興建本件建物工程款之半數等情，原告雖提出房
      屋起造合約書影本、房屋起造合建承諾書、土地分割使用權同意書影本為證，
      並經證人即原告胞弟王興木、王興錦、被告之父王年安到庭附合其說，但均不
      足以證明兩造間確有是項約定存在，蓋房屋起造合約書、土地分割使用權同意
      書上，被告「乙○○」之印文，已經被告否認其真正，原告則始終未能提出房
      屋起造合約書、土地分割使用權同意書之正本，於法已有未合；房屋起造合建
      承諾書則為原告八十八年十月間自行重新製作，未經被告簽認，對被告顯不生
      任何效力。而證人王興木、王興錦均為原告胞弟，其證詞可信度本有可疑，且
      亦無任何證據可資證明證人王興木所述：「折付八坪土地（約六十萬元）予原
      告以取得本件建物二分之一所有權」等語為真，證人王興錦就何以參與是項與
      其無涉之協議、何以參與協議又未持有任何該合約書之正、複本？亦未能提出
      合理說明；證人王年安則自八十八年七月間患有癡呆症，無法依氣溫分辨冷熱
      穿著，對周遭人事物無互動反應，此經本院職權函財團法人天主教聖功醫院查
      證無訛，有財團法人天主教聖功醫院八九聖功醫字第三四號覆函在卷可稽，且
      證人王年安係於八十八年十一月十日由原告攜同到庭作證，當日證人王年安多
      次答非所問、不知所云，本院因之訊問原告證人精神狀況如何，此觀本院八十
      八年十一月十日準備程序筆錄自明，證人王年安所述契約正本置於原告處一節
      ，復與原告之陳述牴觸，故證人所述，俱不足採。況原告於八十八年七月五日
      起訴時，以及同年八月九日、二十五日、十月四日三次準備程序期日中，均未
      曾表示就該協議雙方訂有房屋起造合約書等書面，原告甚且於本院八十八年八
      月九日庭訊時，當庭自承雙方僅有口頭協議，並無書面，證人即原告胞弟王興
      木於同年八月二十五日到庭證述時，亦未提及雙方訂有書面契約，原告竟遲至
      同年十一月十日第四次準備期日時，始提出前開書面影本，從而，本件原告所
      提之房屋起造合約書、土地分割使用權同意書，要難認為真正。
三、綜上所述，原告所提房屋起造合約書、土地分割使用權同意書既非真正，證人之
    證詞又均不足採，原告復未能提出其他證據以實其說，則原告依兩造間協議請求
    被告給付半數工程款五十八萬六千八百五十元，及自七十九年七月二十五日起至
    清償日止，按約定之週年利率百分之十三˙五、本利和累積計算之利息，洵屬無
    據，應予駁回。
四、本件事證已臻明確，兩造其餘攻擊防禦方法及所提證據，於判決結果不生影響，
    爰不一一論列，併此敘明。
五、據上論結，本件原告之訴無理由，依民事訴訟法第三百八十五條第一項前段、第
    七十八條判決如主文。
中      華      民      國    八十九    年      五      月     十八     日
                              臺灣高雄地方法院民事第二庭
~B法      官  洪文慧
右為正本係照原本作成。
如不服本判決，應於送達後廿日內，向本院提出上訴狀並表明上訴理由，如於本送達
前提起上訴者，應於判決送達後十日內補提上訴理由書（須附繕本）。
中      華      民      國    八十九    年      五      月     十八     日
~B法院書記官  黃玉珠


司法院資訊處製作；財團法人民間司法改革基金會備份。
